【裁判字號】    97,訴,1954
【裁判日期】    971205
【裁判案由】    偽造文書等
【裁判全文】
臺灣臺北地方法院刑事判決              97年度訴字第1954號
公  訴  人  臺灣臺北地方法院檢察署檢察官
被      告  乙○○
上列被告因偽造文書等案件，經檢察官提起公訴（九十七年度偵
緝字第一九四二、第一九四三號），本院判決如下：
    主  文
乙○○行使偽造私文書，足以生損害於他人，處有期徒刑壹年貳
月。
    事  實
一、乙○○與甲○○為甥姨關係，長期受甲○○委託代為向銀行
    查明交易明細及轉帳，藉此取得甲○○之信任。竟因積欠龐
    大賭債，心生歹念，其明知甲○○開立於址設臺北市○○○
    路○段83號1樓中國信託商業銀行城中分行（下稱中信銀城中
    分行）帳號000000000000號帳戶（下稱系爭帳戶）係透支貸
    款帳戶，甲○○可隨時動用新臺幣（下同）一千五百萬元貸
    款額度並隨時清償，而當時甲○○之動用貸款金額僅三百二
    十四萬四千九百七十八元，竟意圖為自己不法之所有基於行
    使偽造私文書及詐欺之犯意，接續於民國九十六年十月三日
    上午十時許，利用受甲○○之委託前往中信銀城中分行補登
    系爭帳戶存摺之機會，先向甲○○佯稱：系爭帳戶內透支款
    項有問題，需配合銀行提出該帳戶印鑑章及存摺正本辦理查
    詢云云，使甲○○信以為真，向甲○○詐得系爭帳戶之印鑑
    章一枚，而乙○○於持有甲○○系爭帳戶之存摺及印鑑章前
    往中信銀城中分行後，隨即盜用甲○○之前揭印鑑章偽造金
    額各為八百九十萬元及二百七十萬元之提款憑證各一紙，及
    金額為八百九十萬元，收款人帳號為中華商業銀行南京東路
    分行00000000000000號、收款人為陳志賢（所涉詐欺等犯行
    ，業經臺灣臺北地方法院檢察署檢察官於九十七年五月二十
    九日以九十六年度偵字第二五二九九號、九十七年度偵字第
    一四四七號為不起訴處分確定）之匯款申請書一紙，連同系
    爭帳戶存摺持向不知情之中信銀城中分行行員行使，使該行
    行員陷於錯誤，誤以為甲○○本人欲動用借款一千一百六十
    萬元，遂依指示將一千一百六十萬元借款中之八百九十萬元
    匯入陳志賢上開中華商業銀行帳戶中，另二百七十萬元則以
    現金之方式由乙○○提領，而足以生損害於甲○○及中信銀
    城中分行。而乙○○於取得上開詐得之現金二百七十萬元後
    ，先於同日將其中三十萬元存入其不知情之女友余青芬（所
    涉詐欺等犯行，業經臺灣臺北地方法院檢察署檢察官於九十
    七年五月二十九日以九十七年度偵字第一四四七號為不起訴
    處分確定）位於中國信託商業銀行松山分行帳號為
    000000000000號之銀行帳戶中，其餘二百四十萬則供己花用
    ，再以前揭匯入陳志賢中華商業銀行帳戶內之八百九十萬元
    係其出售股票之結餘款，其中五十萬元及二十五萬元係用以
    清償其積欠陳志賢及柯秉毅之職棒簽賭借款為由，電請不知
    情之陳志賢返還七十五萬元以外之其他匯款，並代其將二十
    五萬元清償柯秉毅，陳志賢因而聽從乙○○之指示，先於九
    十六年十月三日將其中華商業銀行帳戶內之八百九十萬元中
    之三百九十萬元，以其中二百萬元購買臺灣銀行支票一紙後
    ，連同現金一百九十萬元交予乙○○，並於九十六年十月四
    日先將其上開帳戶內五百萬元轉匯至其所開設之羊樓餐坊設
    於華泰商業銀行南京東路分行0000000000000號銀行帳戶內
    後，隨即於當日及隔日分別提領八十萬元及三百四十五萬元
    （起訴書誤載為三百七十萬元）之現金交予乙○○，所餘七
    十五萬元則用以清償乙○○所積欠其及柯秉毅之債務之用。
    嗣乙○○至九十六年十月四日上午九時許，將系爭帳戶存摺
    及印鑑章透過甲○○住處大廈管理員返還予甲○○時，甲○
    ○因而察覺有異，始循線得知上情。
二、案經甲○○訴由臺灣臺北地方法院檢察署檢察官偵查起訴。
    理  由
一、按本件被告甲○○所犯均係死刑、無期徒刑、最輕本刑為三
    年以上有期徒刑以外之罪，其於準備程序就前揭被訴事實為
    有罪之陳述，經本院告知簡式審判程序之旨，並聽取其與公
    訴人之意見後，本院認無不得或不宜改依簡式審判程序進行
    之處，爰依刑事訴訟法第二百七十三條之一第一項、第二百
    八十四條之一，裁定由受命法官獨任進行簡式審判程序，且
    依無須受刑法第一百五十九條第一項之限制，合先敘明。
二、前揭犯罪事實，業據被告於警詢、偵查及本院訊問時坦承不
    諱，核與被害人即證人甲○○所述遭詐騙系爭帳戶之印鑑章
    ，以致遭被告冒領帳戶內一千一百六十萬元一節，證人余青
    芬、陳志賢於偵查中所證曾於案發當日自被告處取得匯款三
    十萬元及八百九十萬元，款項均返還甲○○或交付予被告等
    語，及證人柯秉毅於偵查中所證曾透過陳志賢借款二十餘萬
    元予被告，被告並曾透過陳志賢返還其借款，但事後則匯還
    予甲○○等情均大致相符，並有中國信託商業銀行聯行代收
    付款、金融卡、綜合存款、代繳代轉款項、無折便利存款、
    證券交割委託書約定條款、整合性通訊資料維護、存款系統
    歷史交易查詢報表、帳戶歷史交易查詢、提款憑證、匯款申
    請書、內部交易憑證、洗錢防制登記表、系爭帳戶存摺影本
    、陳志賢中華商業銀行南京東路分行000000000000號帳戶存
    摺影本、往來科目帳戶資料查詢、印鑑卡、存款明細分戶帳
    羊樓餐坊華泰商業銀行南京東路分行0000000000000號帳戶
    存摺影本、中華商業銀行匯款申請書代收入傳票、華泰銀行
    跨行匯款回單、民事聲請公示催告狀等證物附卷可稽，足認
    被告自白核與事實相符，應堪採信。至被告雖辯稱：甲○○
    系爭帳戶之印鑑章原即在其保管當中，非於案發當日詐騙所
    得云云，業據證人甲○○於偵查及本院訊問時所否認，且以
    甲○○之系爭帳戶係與銀行設定擔保後之透支貸款帳戶，僅
    需透過存摺及印鑑章即可向銀行領取鉅款，一般人縱使對於
    自己之親生子女或配偶都尚須提防盜領，更況被告與證人甲
    ○○間僅為甥姨關係，則被告既自承證人甲○○平日即有委
    託其代為補登系爭帳戶存摺之情事，證人甲○○豈有平日即
    將該帳戶印鑑章交予被告保管，而增加遭人盜領之可能，再
    以被告於案發後隔日，尚透過甲○○住處大廈管理員將系爭
    帳戶存摺及印鑑章返還甲○○，更可知被告平日確無保管系
    爭帳戶印鑑章之權限，否則被告於返還系爭帳戶之存摺時，
    又何有將印鑑章一併返還之必要，是其所辯系爭帳戶之印鑑
    章原即由證人甲○○交由其保管，其並無以詐術詐得前揭印
    鑑章云云，顯屬卸責之詞，不足採信，系爭帳戶之印鑑章應
    係被告於案發當日向證人甲○○謊稱存摺內容有異，須要該
    帳戶印鑑章始可查詢云云，而向證人甲○○所詐得一情，應
    堪認定。是本件事證明確，被告犯行洵堪認定，應予依法論
    科。
三、按刑法上之背信罪為一般的違反任務之犯罪，若為他人處理
    事務，意圖為自己獲第三人不法之所有，以詐術使他人交付
    財物者，應成立詐欺罪，不能論以背信罪，有最高法院六十
    三年度台上字第二九二號判例可資參照。本件被告係基於意
    圖為自己不法所有之犯意，趁證人甲○○委託其代為補登系
    爭帳戶存摺之機會，以補登之存摺內容有異，須印鑑章始得
    查詢為由向證人甲○○詐得系爭帳戶之印鑑章後，以該印鑑
    章偽造金額各為八百九十萬元、二百七十萬元之提款憑證及
    金額為八百九十萬元，收款人為陳志賢之匯款申請書各一紙
    ，連同系爭帳戶存摺持向不知情之中信銀城中分行行員行使
    ，致該行員陷於錯誤，誤認前揭款項係證人甲○○所欲提領
    及匯款而為之，乙○○並因而詐得一千一百六十萬元，所為
    應已該當刑法第三百三十九條第一項之詐欺犯行，則揆諸前
    揭判例要旨，應不能論以背信罪。是核被告所為係犯刑法二
    百十六條、第二百十條之行使偽造私文書罪及同法第三百三
    十九條第一項之詐欺取財罪。公訴意旨認被告所為尚涉犯刑
    法第三百四十二條第一項之背信罪，應屬誤會，附此敘明。
    又被告盜用印章為偽造私文書之階段行為，及偽造私文書之
    低度行為，均為行使偽造私文書之高度行為所吸收而不另論
    罪。被告先後二次詐騙行為（詐得系爭帳戶印鑑章及詐得系
    爭帳戶內款項一千一百六十萬元），係於密切接近之時地實
    施，侵害同一之法益，各行為之獨立性極為薄弱，依一般社
    會健全觀念，在時間差距上，難以強行分開，在刑法評價上
    ，以視為數個舉動之接續施行，合為包括之一行為予以評價
    ，較為合理，則屬接續犯，而為包括之一罪。而被告以一冒
    用甲○○名義向中信銀城中分行盜領款項犯行，同時觸犯行
    使偽造私文書及詐欺取財等罪，為想像競合犯，應依刑法第
    五十五條之規定，從一重之行使偽造私文書罪論處。爰審酌
    被告僅因積欠賭債，即利用阿姨甲○○之信任，向甲○○詐
    得印鑑後，向中信銀城中分行詐得款項一千一百六十萬元供
    己花用，並在外放高利貸牟利，甲○○於事發後除自證人陳
    志賢、余青芬處分別取回七十五萬及三十萬元外，雖曾自被
    告處取回以陳志賢名義購買之二百萬元台銀支票一紙，惟因
    票據問題無法承兌，至今仍須每月償還中信銀城中分行約四
    萬九千元之貸款利息，此外被告並未償還任何款項予甲○○
    ，惡性甚為重大，惟其犯後坦承犯行，態度尚可等一切情狀
    ，量處如主文所示之刑，以示懲儆。
四、被告所偽造用以向中信銀城中分行行使詐領八百九十萬元、
    二百七十萬元之提款憑證各一紙及匯款予證人陳志賢八百九
    十萬元之匯款申請書一紙，其上雖均有證人甲○○之印文各
    一枚，惟前揭印文均為被告盜用證人甲○○印章所為，非屬
    義務沒收之列外，又前揭提款憑證二紙及匯款申請書一紙經
    被告行使後，已為中信銀城中分行所有，亦不符合刑法第三
    十八條第一項第二款沒收之規定，爰均不予宣告沒收，附此
    敘明。
據上論斷，應依刑事訴訟法第二百七十三條之一第一項、第二百
九十九條第一項前段，刑法第二百十六條、第二百十條、第三百
三十九條第一項、第五十五條，刑法施行法第一條之一，判決如
主文。
本案經檢察官李彥霖到庭執行職務。
中    華    民    國    97    年    12    月    5     日
               臺灣臺北地方法院刑事第十七庭
                              法  官  劉秀君
上正本證明與原本無異。
如不服本判決應於收受送達後10日內向本院提出上訴書狀，並應
敘述具體理由；其未敘述上訴理由者，應於上訴期間屆滿後20日
內向本院補提理由書（均須按他造當事人之人數附繕本）「切勿
逕送上級法院」。告訴人或被害人如對於本判決不服者，應具備
理由請求檢察官上訴，其上訴期間之計算係以檢察官收受判決正
本之日期為準。
                              書記官  吳俊龍
中    華    民    國    97    年    12    月    5     日
附錄本案論罪科刑法條全文：
中華民國刑法第216條
（行使偽造變造或登載不實之文書罪）
行使第 210 條至第 215 條之文書者，依偽造、變造文書或登載
不實事項或使登載不實事項之規定處斷。
中華民國刑法第210條
（偽造變造私文書罪）
偽造、變造私文書，足以生損害於公眾或他人者，處 5 年以下有
期徒刑。
中華民國刑法第339條
（普通詐欺罪）
意圖為自己或第三人不法之所有，以詐術使人將本人或第三人之
物交付者，處5年以下有期徒刑、拘役或科或併科1千元以下罰金
。
以前項方法得財產上不法之利益或使第三人得之者，亦同。
前二項之未遂犯罰之。


司法院資訊處製作；財團法人民間司法改革基金會備份。
